【裁判字號】    98,易,1317
【裁判日期】    990120
【裁判案由】    恐嚇取財
【裁判全文】
臺灣高雄地方法院刑事判決              98年度易字第1317號
公  訴  人  臺灣高雄地方法院檢察署檢察官
被      告  丙○○
上列被告因恐嚇取財案件，經檢察官提起公訴（98年度偵緝字第
1474號、第1475號），嗣因被告於本院審判程序中就被訴事實為
有罪之陳述，本院告知被告簡式審判程序之旨，並聽取當事人之
意見後，由本院合議庭裁定改由受命法官獨任依簡式審判程序進
行，判決如下：
    主  文
丙○○幫助犯恐嚇取財罪，處有期徒刑陸月，如易科罰金，以新
臺幣壹仟元折算壹日。
    事  實
一、丙○○可預見將個人銀行帳戶交付他人使用，可能供犯罪集
    團作為詐欺、恐嚇取財等財產犯罪之工具，竟仍基於縱有人
    持其銀行帳戶實施犯罪亦不違背其本意之幫助恐嚇取財之不
    確定故意，於民國97年12月19日至97年12月22日間之某日，
    在不詳地點，將其於97年12月19日申設之聯邦商業銀行鳳山
    分行帳號：000000000000號帳戶之存摺、提款卡及密碼等物
    品，交付予某擄鴿勒贖集團所屬之真實姓名年籍不詳之成員
    。嗣該擄鴿勒贖集團所屬數名成員，竟意圖為自己不法之所
    有，共同基於竊盜及恐嚇取財之犯意聯絡，將渠等分別於不
    詳時、地所擄獲如附表所示各由乙○○、丁○○、甲○○、
    戊○○○所飼養之賽鴿後，旋依賽鴿腳環上之行動電話號碼
    ，聯繫乙○○、丁○○、甲○○、戊○○○，並分別向乙○○、丁○○、甲○○、戊○○○恫稱：如要將鴿子贖回，就
    要依指示匯款，否則將賽鴿殺害等語，使乙○○、丁○○、
    甲○○、戊○○○心生畏懼，因而分別匯出如附表所示金額
    之款項至丙○○上開銀行帳戶內，並旋遭該擄鴿勒贖集團成
    員將款項提領一空。嗣經戊○○○報警處理，始循線查獲上
    情。
二、案經乙○○、丁○○、甲○○訴由高雄市政府警察局苓雅分
    局報告臺灣高雄地方法院檢察署檢察官偵查起訴。
    理  由
一、本件被告丙○○所犯並非死刑、無期徒刑、最輕本刑為3 年
    以上有徒刑之罪或高等法院管轄第一審案件，而其於審判程
    序進行中，被告先就被訴事實為有罪之陳述，經本院告知簡
    式審判程序之旨，並聽取公訴人及被告之意見後，本院認適
    宜改依簡式審判程序進行，爰依刑事訴訟法第273 條之1 第
    1 項、第284 條之1 規定，由本院合議庭以裁定由受命法官
    獨任進行簡式審判程序，合先敘明。
二、上揭事實，業據被告於本院審理時坦承不諱，核與被害人戊○○○以及告訴人乙○○、丁○○、甲○○於警詢時之指述
    大致相符（見警一卷第4 至6 頁、警二卷第3 至11頁），並
    有郵政跨行匯款申請書3 紙（見警一卷第12頁、警二卷第12
    、13頁）、佳里農會匯款回條1 紙（警二卷第12頁）、被告
    上開帳戶之開戶基本資料、存款往來明細表各1 份（見警二
    卷第19至23頁），以及高雄縣鳳山市第二戶政事務所98年3
    月20日鳳二戶字第0980001774號函文、98年4 月24日鳳二戶
    字第0980002547號函文暨所附丙○○補領國民身分證申請書
    各1 份（見98年度偵字第7743號卷第18、32、33頁）附卷可
    稽，足認被告之任意性自白與事實相符，應堪採信。綜上，
    本案事證明確，被告犯行堪以認定，應依法論科。
三、按刑法上之幫助犯，係對於犯罪與正犯有共同之認識，而以
    幫助之意思，對於正犯資以助力，而未參與實施犯罪之行為
    者而言。是以，如未參與實施犯罪構成要件之行為，且係出
    於幫助之意思提供助力，即屬幫助犯，而非共同正犯。本件
    被告基於幫助之故意，將其上開銀行帳戶之存摺、提款卡及
    密碼等物品提供予不詳擄鴿勒贖集團成員用以恐嚇取財，係
    屬對他人遂行恐嚇取財等犯行資以助力，且尚無證據證明被
    告有參與恐嚇取財犯行之構成要件行為，揆諸前揭說明，自
    應論以幫助犯。是核被告所為，係犯刑法第30條第1 項、第
    346 條第1 項之幫助恐嚇取財罪。又被告以一行為提供上開
    銀行帳戶存摺等物，幫助上開擄鴿勒贖集團成員恐嚇如附表
    所示之被害人4 人，係屬一行為觸犯數同一罪名之同種想像
    競合犯，應依刑法第55條規定，僅論以一幫助恐嚇取財罪。
    又被告係幫助犯，其犯罪情節較正犯輕微，爰依刑法第30條
    第2 項規定，按正犯之刑減輕之。爰審酌被告任意將自己之
    金融機構帳戶提供他人使用，不顧可能遭他人用以作為犯罪
    工具，並造成被恐嚇之被害人4 人均心生畏懼而分別匯款如
    附表所示之金額，破壞社會治安，並助長犯罪歪風，所為實
    不足取，復審酌被告犯罪之動機、目的、手段、品行、教育
    程度為國中畢業、生活狀況並非良好，另考量被告於本院審
    理時坦承犯行，而本案被害金額非鉅，檢察官具體求處有期
    徒刑7 月稍嫌過重等一切情狀，量處如主文所示之刑，並諭
    知易科罰金之折算標準，以資懲儆。
據上論斷，應依刑事訴訟法第273 條之1 第1 項、第299 條第1
項前段，刑法第30條第1 項前段、第2 項、第346 條第1 項、第
55條、第41條第1 項前段，刑法施行法第1 條之1 第1 項、第2
項前段，判決如主文。
本案經檢察官王清海到庭執行職務。
中    華    民    國    99    年    1     月    20    日
                    刑事第十八庭  法  官    陳芸珮
以上正本證明與原本無異。
如不服本判決應於收受送達後10日內向本院提出上訴書狀，並應
敘述具體理由；如未敘述上訴理由者，應於上訴期間屆滿後20日
內向本院補提理由書（均須按他造當事人之人數附繕本）「切勿
逕送上級法院」。
中    華    民    國    99    年    1     月    21    日
                                  書記官    蔡淑貞
附表：
┌──┬────┬───┬────┬────────────┐
│編號│犯罪時間│被害人│賽鴿數量│匯款帳戶及金額（新臺幣）│
├──┼────┼───┼────┼────────────┤
│ 1  │97年12月│乙○○│1隻     │金額：2,535元           │
│    │22日14時│      │        │聯邦銀行鳳山分行        │
│    │許      │      │        │帳號：000000000000號    │
│    │        │      │        │戶名：丙○○            │
├──┼────┼───┼────┼────────────┤
│ 2  │97年12月│丁○○│1隻     │金額：2,556元           │
│    │23日12時│      │        │聯邦銀行鳳山分行        │
│    │許      │      │        │帳號：000000000000號    │
│    │        │      │        │戶名：丙○○            │
│    │        │      │        │                        │
├──┼────┼───┼────┼────────────┤
│ 3  │97年12月│魏蘇月│1隻     │金額：2,470元           │
│    │23日13時│娥    │        │聯邦銀行鳳山分行        │
│    │50分    │      │        │帳號：000000000000號    │
│    │        │      │        │戶名：丙○○            │
├──┼────┼───┼────┼────────────┤
│ 4  │97年12月│甲○○│1隻     │金額：1,300元           │
│    │23日15時│      │        │聯邦銀行鳳山分行        │
│    │許      │      │        │帳號：000000000000號    │
│    │        │      │        │戶名：丙○○            │
├──┼────┴───┴────┴────────────┤
│合計│總金額：8,861元                                     │
└──┴──────────────────────────┘
附錄本案論罪科刑法條：
中華民國刑法第346條
意圖為自己或第三人不法之所有，以恐嚇使人將本人或第三人之
物交付者，處6 月以上5 年以下有期徒刑，得併科1 千元以下罰
金。
以前項方法得財產上不法之利益，或使第三人得之者，亦同。
前二項之未遂犯罰之。


司法院資訊處製作；財團法人民間司法改革基金會備份。
